【裁判字號】    96,易,3261
【裁判日期】    971124
【裁判案由】    詐欺
【裁判全文】
臺灣臺北地方法院刑事判決              96年度易字第3261號
公  訴  人  臺灣臺北地方法院檢察署檢察官
被      告  丙  ○
            戊○○
上 一 被告
選任辯護人  龔正文  律師
被      告  乙○○
上列被告因詐欺案件，經檢察官提起公訴（96年度偵字第12394
號））暨移送併案辦理（臺灣臺中地方法院檢察署96年度偵字第
18890號），本院判決如下：
    主  文
丙○幫助共同意圖為自己不法之所有，以詐術使人將本人之物交
付，處有期徒刑陸月，如易科罰金，以新臺幣壹仟元折算壹日，
減為有期徒刑參月，如易科罰金以新臺幣壹仟元折算壹日。
戊○○幫助共同意圖為自己不法之所有，以詐術使人將本人之物
交付，處有期徒刑肆月，如易科罰金，以新臺幣壹仟元折算壹日
，減為有期徒刑貳月，如易科罰金以新臺幣壹仟元折算壹日；又
幫助共同意圖為自己不法之所有，以詐術使人將本人之物交付，
處有期徒刑肆月，如易科罰金，以新臺幣壹仟元折算壹日，減為
有期徒刑貳月，如易科罰金以新臺幣壹仟元折算壹日。應執行有
期徒刑參月，如易科罰金以新臺幣壹仟元折算壹日，緩刑貳年，
並向被害人甲○○支付新臺幣拾捌萬元，其給付方式如附表參編
號一所示。
乙○○幫助共同意圖為自己不法之所有，以詐術使人將本人之物
交付，處有期徒刑肆月，如易科罰金，以新臺幣壹仟元折算壹日
，減為有期徒刑貳月，如易科罰金以新臺幣壹仟元折算壹日。緩
刑貳年，並向被害人甲○○支付新臺幣拾捌萬元，其給付方式如
附表參編號二所示。
    事  實
一、丙○、戊○○、乙○○均明知金融機構帳戶之使用為個人信
    用表徵，且任何人只需存入少許金額，即可申請開立存款帳
    戶，並無特定資格限制，再以目前利用轉帳方式詐取款項之
    事件頻傳，亦可預見將自己所有之存摺、金融卡及提款密碼
    等金融帳戶資料任意提供他人使用，有供作收取被害人匯入
    款項，遂行詐欺之財產上犯罪可能。詎彼等因需款孔急，為
    圖取得不實之貸款資格，仍基於縱使因此而幫助他人遂行詐
    欺犯行，亦不違背其本意之不確定犯意，各自以郵寄方式，
    提供彼等之帳戶存摺、提款卡及密碼予真實姓名、年籍不詳
    之詐欺集團成員（郵寄時間及帳戶如附表壹所示）。此後，
    取得丙○、戊○○、乙○○三人如附表壹所示帳戶資料之詐
    欺集團成員，即共同基於意圖為自己不法所有之詐欺犯意，
    發送電子郵件廣告，向不特定人詐稱可協助辦理貸款，再以
    「楊如意」、「戊○○會計師」、「丙○律師」、「江董」
    等名義，向誤信廣告而有意辦理貸款之人要求先行支付部分
    月繳金額及辦理法院質押、完稅證明、律師保證函等費用，
    使甲○○、丁○○二人因誤信前述貸款廣告及支付費用之說
    詞為真正，遂依彼等指示陸續匯款如附表貳所示（起訴書附
    表就編號五誤載金額為「13萬3500元」，應予更正）。嗣因
    彼二人匯款後，遲未取得所貸款項，始知受騙。
二、案經甲○○訴由臺北縣政府警察局新店分局報請臺灣臺北地
    方法院檢察署檢察官偵查起訴；暨丁○○訴請南投縣政府警
    察局報請臺灣臺中地方法院檢察署檢察官移送併案辦理。
    理  由
一、按被告以外之人於審判外之言詞或書面陳述，除法律有規定
    者外，不得作為證據，刑事訴訟法第一百五十九條第一項固
    定明定。惟被告以外之人於審判外之陳述，雖不符合同法第
    一百五十九條之一至一百五十九條之四之規定，而經當事人
    於審判程序同意作為證據，法院審酌該言詞陳述或書面陳述
    作成時之情況，認為適當者，亦得為證據；又當事人、代理
    人或辯護人於法院調查證據時，知有同法第一百五十九條第
    一項不得為證據之情形，而未於言詞辯論終結前聲明異議者
    ，視為有前項之同意；刑事訴訟法第一百五十九條之五亦有
    明文。本件被告丙○、戊○○、乙○○三人對於告訴人甲○○於警詢及偵查程序中所為陳述，均表示同意作為證據使用
    ，被告戊○○對於告訴人丁○○警詢中之陳述，亦未表示異
    議，本院斟酌渠等陳述作成時之情況並無非法之處，揆諸前
    開規定，認彼等陳述均具備證據能力而得作為證據使用，合
    先敘明。
二、訊據被告丙○、戊○○、乙○○三人均供承分別於如附表壹
    所示時間，以郵寄方式提供各該帳戶資料予真實姓名、年籍
    不詳之詐欺集團成員，被告戊○○、乙○○二人並供承前述
    不確定故意之幫助詐犯行，惟被告丙○則矢口否認有何詐欺
    預見及幫助認識。
三、經查，被告丙○、戊○○、乙○○三人分別於如附表壹所示
    時間提供渠等之各該帳戶資料予詐欺集團之事實，業據彼等
    供明在卷，並有第一商業銀行中壢分行 (九六)一中壢服字
    第一二八號函暨其檢送之被告丙○第一商業銀行中壢分行帳
    戶（帳號詳附表壹）開戶資料、開戶身分證件影本及自九十
    三年五月十日 (開戶日)至九十六年四月十三日（警示結清
    日）存款往來交易明細帳（見臺灣臺北地方法院檢察署九十
    六年度偵字第一二三九四號卷第五二至五九頁）、萬泰商業
    銀行台中分行泰台中字第０九六００四九０一七八號函檢送
    之被告戊○○帳戶（帳號詳見附表壹）自九十六年四月十日
    開戶至同年四月二十日警示銷戶之交易明細及開戶資料（見
    南投縣政府警察局刑案偵查卷宗(二)第一三五至一三八頁）、
    合作金庫商業銀行佳里分行九十六年五月三日合金佳存字第
    ０九六０００二一四八號函送之被告戊○○帳戶（帳號詳見
    附表壹）開戶申請書及交易明細表（見臺灣臺北地方法院檢
    察署九十六年度偵字第一二三九四號卷第六四至六九頁）、
    新竹國際商業銀行頭份分行九十六年五月九日竹商銀頭份字
    第０九六００一六八號函檢送之被告乙○○帳戶（帳號詳見
    附表壹）開戶資料及九十六年度交易資料（見同前偵查卷第
    七十至七三頁）等件附卷可稽。此後詐欺集團成員即於網路
    刊登可辦貸款之廣告，誘使有意辦理貸款之告訴人甲○○、
    丁○○與渠等聯絡後，誆以需付前二月之貸款應繳金額及各
    種費用為由，使告訴人甲○○、丁○○二人誤信前開說詞為
    真正，而依其指示匯款如附表貳所示，亦據告訴人甲○○、
    丁○○二人陳明在卷，並有記錄告訴人甲○○存、匯款情形
    之匯款回條、網路銀行交易明細列印資料、存款憑條（以上
    見同前偵查卷第四二至五一頁）及告訴人丁○○之存款憑條
    及匯款交易明細（見南投縣警局刑案偵查卷宗(三)第一七四頁
    ），與被告等三人前開帳戶之交易明細等件在卷可憑。
四、被告丙○雖否認有何幫助詐欺之認識，惟按金融機構帳戶之
    使用為個人信用表徵，任何人只需存入少許金額，即可申請
    開立存款帳戶，並無特定資格限制，再以目前利用轉帳方式
    詐取款項之事件頻傳，亦可預見將自己所有之存摺、金融卡
    及提款密碼等金融帳戶資料任意提供他人使用，有供作收取
    被害人匯入款項，遂行財產上犯罪之可能；況且被告丙○既
    供稱交付帳戶資料之目的在於辦理薪資證明、申辦貸款，顯
    見其交付時業已知悉其提供帳戶之結果，將用以作製作不實
    之薪資收入詐取貸款，其具有不法行為之認知甚明，從而其
    此一提供帳戶行為，當具有容認他人供作詐欺犯罪時使用之
    未必故意，本件事證明確，被告三人犯行均堪認定。
五、核前開詐欺集團成員誆稱辦理貸款，向告訴人詐得款項，所
    為係犯刑法第三百三十九條第一項之詐欺取財罪；其集團成
    員間，互有犯意聯絡與行為分擔，為共同正犯。而被告等三
    人基於幫助上開詐欺集團詐欺取財之意思，為本件存摺、密
    碼、提款卡等帳戶資料之交付行為，均應成立幫助犯，並依
    刑法第三十條第二項規定，各減輕其刑。被告戊○○先後二
    次寄交帳戶資料，係各自獨立之幫助行為，應予分論併罰；
    至於其以一交付萬泰商業銀行台中分行帳戶之行為，經用以
    收取告訴人二人所匯入之款項，仍僅成立一幫助行為。爰審
    酌被告等三人素行非惡，亦無證據足認有何具體獲利，惟渠
    等提供帳戶予犯罪集團使用，已嚴重影響交易安全，增加被
    害人尋求救濟之困難，且造成告訴人甲○○之鉅額損失，惟
    被告戊○○、乙○○二人均已供承犯罪，並與告訴人甲○○
    達成和解，態度良好，被告丙○則於犯後否認犯行，未見悔
    意等一切情狀，各量處如主文所示之刑，並諭知易科罰金之
    折算標準。又被告等三人犯幫助詐欺罪之犯罪時間係在九十
    六年四月二十四日之前，且無中華民國九十六年罪犯減刑條
    例所定不得減刑之情形，爰依法減其宣告刑二分之一，並諭
    知易科罰金之折算標準；被告戊○○部分並定其應執行之刑
    。又被告戊○○、乙○○二人前未曾因故意犯罪，受有期徒
    刑以上刑之宣告，有臺灣高等法院被告前案紀錄表之記載可
    憑，渠等均供承犯行，並與告訴人甲○○達成和解，本院認
    渠二人經此偵審程序之教訓後，當知警惕而無再犯之虞，彼
    二人前開所宣告之刑，以暫不執行為適當，爰依刑法第七十
    四條第一項第一款規定，宣告緩刑貳年，用啟自新，以勵來
    茲；並命被告戊○○、乙○○二人各依與告訴人即被害人甲○○間之和解內容，分別支付損害賠償新臺幣十八萬元，支
    付方式如附表參所示。
六、被告戊○○所提供之萬泰商業銀行臺中分行帳戶，經用以收
    取告訴人丁○○之詐欺款項部分，雖未經起訴，然與起訴之
    同一帳戶匯入告訴人甲○○款項部分，為同一提供行為，且
    經移送併案辦理在卷，是為起訴效力所及，本院自得併予審
    理；另移送併辦意旨書就附表貳編號十七之匯款金額記載為
    一萬元，亦屬誤載，附此敘明。
據上論斷，應依刑事訴訟法第二百九十九條第一項前段，刑法第
三十條第一項前段、第二項、第二十八條、第三百三十九條第一
項、第四十一條第一項前段、第五十一條第五款、第七十四條第
一項第一款、第二項第三款，刑法施行法第一條之一，中華民國
九十六年罪犯減刑條例第二條第一項第三款、第七條，判決如主
文。
本件經檢察官楊展庚到庭執行職務
中   華   民   國   九十七   年   十一   月   二十四   日
                  刑事第十一庭  審判長法  官  劉方慈
                                      法  官  黃邵紘
                                      法  官  林庚棟
上正本證明與原本無異。
如不服本判決應於收受送達後10日內向本院提出上訴書狀，並應
敘述具體理由；其未敘述上訴理由者，應於上訴期間屆滿後20日
內向本院補提理由書（均須按他造當事人之人數附繕本）「切勿
逕送上級法院」。告訴人或被害人如對於本判決不服者，應具備
理由請求檢察官上訴，其上訴期間之計算係以檢察官收受判決正
本之日期為準。
                                      書記官  林妙穗
中   華   民   國   九十七   年   十一   月   二十四   日
附表壹、提供帳戶情形：
┌─┬───┬─────┬───────────────────┐
│  │ 被告 │  郵寄時間│         提  供  之  帳  戶           │
├─┼───┼─────┼───────────────────┤
│一│丙  ○│96年1月   │第一商業銀行中壢分行00000000000號帳戶 │
├─┼───┼─────┼───────────────────┤
│二│戊○○│96.04.04  │合作金庫佳里分行0000000000000號帳戶萬 │
│  │      ├─────┼───────────────────┤
│  │      │96.04.11  │泰商業銀行台中分行000000000000號帳戶  │
├─┼───┼─────┼───────────────────┤
│三│乙○○│96.04.13  │新竹商業銀行頭份分行000000000000帳戶  │
└─┴───┴─────┴───────────────────┘
附表貳、詐欺集團用以收取詐得款項情形：
┌───────────────────────────────┐
│●告訴人甲○○部分：                                          │
├──┬────┬─────┬─────────────────┤
│編號│匯（存）│   金額   │           匯入帳戶               │
│    │款時間  │          │                                  │
├──┼────┼─────┼─────────────────┤
│ 一 │96.3.28.│5萬632元  │第一商業銀行中壢分行00000000000號 │
│    │        │          │丙○帳戶                          │
├──┼────┼─────┼─────────────────┤
│ 二 │96.3.29.│3萬6000元 │第一商業銀行中壢分行00000000000號 │
│    │        │          │丙○帳戶                          │
├──┼────┼─────┼─────────────────┤
│ 三 │96.3.30 │5萬元     │第一商業銀行中壢分行00000000000號 │
│    │        │          │丙○帳戶                          │
├──┼────┼─────┼─────────────────┤
│ 四 │96.4.2  │3萬5000元 │第一商業銀行中壢分行00000000000號 │
│    │        │          │丙○帳戶                          │
├──┼────┼─────┼─────────────────┤
│ 五 │96.4.9  │13萬2500元│合作金庫佳里分行0000000000000號   │
│    │        │          │戊○○帳戶                        │
├──┼────┼─────┼─────────────────┤
│ 六 │96.4.11 │5萬元     │合作金庫佳里分行0000000000000號   │
│    │        │          │戊○○帳戶                        │
├──┼────┼─────┼─────────────────┤
│ 七 │96.4.12 │5萬7500 元│合作金庫佳里分行0000000000000號   │
│    │        │          │戊○○帳戶                        │
├──┼────┼─────┼─────────────────┤
│ 八 │96.4.13 │8萬元     │新竹商業銀行頭份分行000000000000號│
│    │        │          │乙○○帳戶                        │
├──┼────┼─────┼─────────────────┤
│ 九 │96.4.14 │5萬632元  │新竹商業銀行頭份分行000000000000號│
│    │        │          │乙○○帳戶                        │
├──┼────┼─────┼─────────────────┤
│ 十 │96.4.17 │7萬元     │新竹商業銀行頭份分行000000000000號│
│    │        │          │乙○○帳戶                        │
├──┼────┼─────┼─────────────────┤
│十一│96.4.17 │10萬元    │萬泰商業銀行台中分行000000000000號│
│    │        │（存款）  │戊○○帳戶                        │
├──┼────┼─────┼─────────────────┤
│十二│96.4.18 │7萬8000 元│萬泰商業銀行台中分行000000000000號│
│    │        │（存款）  │戊○○帳戶                        │
├──┼────┼─────┼─────────────────┤
│十三│96.4.18 │3萬元     │萬泰商業銀行台中分行000000000000號│
│    │        │（存款）  │戊○○帳戶                        │
├──┼────┼─────┼─────────────────┤
│十四│96.4.18 │6萬7800 元│新竹商業銀行頭份分行000000000000號│
│    │        │          │乙○○帳戶                        │
├──┼────┼─────┼─────────────────┤
│十五│96.4.18 │6萬8600 元│新竹商業銀行頭份分行000000000000號│
│    │        │          │乙○○帳戶                        │
├──┴────┴─────┴─────────────────┤
│●告訴人丁○○部分                                            │
├──┬────┬─────┬─────────────────┤
│編號│匯款時間│   金額   │           匯入帳戶               │
├──┼────┼─────┼─────────────────┤
│ 一 │96.04.17│3萬8666元 │萬泰商業銀行台中分行000000000000號│
│    │        │          │戊○○帳戶                        │
├──┼────┼─────┼─────────────────┤
│ 二 │96.04.17│1萬800元  │萬泰商業銀行台中分行000000000000號│
│    │        │          │戊○○帳戶                        │
└──┴────┴─────┴─────────────────┘
附表參、向甲○○支付損害賠償方式
┌──┬────────────────────────────┐
│編號│           分    期    支    付     方    式            │
├──┼────────────────────────────┤
│ 一 │(一)97年12月22日前，支付新臺幣3萬元。                     │
│    │(二)自98年1月22日起每月22日前支付新臺幣5千元，至全部支付完│
│    │  畢止。                                                │
├──┼────────────────────────────┤
│ 二 │自98年1月13日起，每月13日前支付新臺幣3千元，至全部支付完│
│    │畢止。                                                  │
└──┴────────────────────────────┘
以上正本證明與原本無異。
如不服本判決，應於判決送達後10日內向本院提出上訴狀（應抄
附繕本）。告訴人或被害人如對於本判決不服者，應具備理由請
求檢察官上訴，其上訴期間之計算係以檢察官收受判決正本之日
期為準。
                                       書記官
附錄論罪法條：
中華民國刑法第339條第1項
（普通詐欺罪）
意圖為自己或第三人不法之所有，以詐術使人將本人或第三人之
物交付者，處5年以下有期徒刑、拘役或科或併科1千元以下罰金
。


司法院資訊處製作；財團法人民間司法改革基金會備份。
